【裁判字號】    97,財管,56
【裁判日期】    971231
【裁判案由】    選任遺產管理人
【裁判全文】
臺灣基隆地方法院民事裁定              97年度財管字第56號
聲  請  人  基隆市仁愛之家
法定代理人  甲○○
上列聲請人聲請指定被繼承人乙○○遺產管理人事件，本院裁定
如下：
    主  文
指定基隆市仁愛之家為被繼承人乙○○（男，民國○○年○月○
日生，身分證統一編號：Ｚ000000000號，最後住所地
：基隆市○○區○○路三七○巷一號）之遺產管理人。
准對被繼承人乙○○之繼承人為承認繼承之公示催告。
被繼承人乙○○之繼承人，應自前項公示催告最後登載新聞紙之
日起，柒個月內承認繼承，上述期限屆滿，無繼承人承認繼承時
，被繼承人乙○○之遺產，於清償債權並交付遺贈物後，如有剩
餘即歸屬國庫。
程序費用由被繼承人乙○○之遺產負擔。
    理  由
一、本件聲請意旨略以：被繼承人乙○○（按：年籍資料詳如主
    文第1項所示）於民國96年10月14日死亡，其子趙台生亦已
    亡故，因乙○○尚積欠聲請人房舍打掃費用及喪葬費，而經
    聲請人清點後，乙○○尚遺有美金2,000元、人民幣2,200元
    及新臺幣419元，為明乙○○是否仍有應繼承人，爰聲請裁
    定指定基隆市仁愛之家為其遺產管理人等語，並提出死亡證
    明書、基隆市立仁愛之家院民遺物清點單、臺灣銀行買匯水
    單/交易憑證、乙○○除戶戶籍謄本等件（均影本附卷）為
    證。
二、按先順序繼承人均拋棄繼承其繼承權時，由次順序之繼承人
    繼承。其次順序繼承人有無不明或第四順序之繼承人均拋棄
    其繼承權者，準用關於無人繼承之規定，民法第1176條第5
    項規定甚明。另民法第1177條規定：繼承開始時，繼承人之
    有無不明者，由親屬會議於1個月內選定遺產管理人，並將
    繼承開始及選定遺產管理人之事由，向法院報明。而民法第
    1178條規定：親屬會議依前條規定為報明後，法院應依公示
    催告程序，定6個月以上之期限，公告繼承人，命其於期限
    內承認繼承。無親屬會議或親屬會議未於前條所定期限內選
    定遺產管理人者，利害關係人或檢察官，得聲請法院選任遺
    產管理人，並由法院依前項規定為公示催告。
三、查聲請人主張之前揭事實，業據其提出首揭證據為證，故聲
    請人以債權人即利害關係人之身分聲請指定遺產管理人，核
    無不合，應予准許。本件依民法第1176條第6項準用同法第1
    185條之規定，若於主文第3項所定期限屆滿，無繼承人承認
    繼承時，其遺產於清償債權並交付遺贈物後，如有賸餘，應
    歸屬國庫。本院審酌上開情事，並參酌遺產管理人之職務，
    依民法第1179條規定，程序相當複雜，且任務頗為繁重，為
    保障債權人利益及期程序之公正、公信起見，爰選任基隆市
    仁愛之家為乙○○之遺產管理人，並依法為承認繼承之公示
    催告。
四、依非訟事件法第157條，裁定如主文。
中    華    民    國    97    年    12    月    31    日
                  家事法庭法  官  徐世禎
以上正本係照原本作成。
如對本裁定抗告，應於本裁定送達後10日內，向本院提出抗告狀
，並繳納抗告費新臺幣1000元。
中    華    民    國    97    年    12    月    31    日
                          書記官  周素秋


司法院資訊處製作；財團法人民間司法改革基金會備份。
